【裁判字號】    97,交聲更,18
【裁判日期】    970807
【裁判案由】    違反道路交通管理處罰條例聲明異議
【裁判全文】
臺灣臺北地方法院交通事件裁定        97年度交聲更字第18號
異  議  人  甲○○
即受處分人
上列受處分人因違反道路交通管理處罰條例事件，對於臺北市交
通事件裁決所民國97年2月14日裁決書（原處分案號：北市裁四
字第裁22-I00000000號），聲明異議，受處分人不服本院97年3
月31日97年度交聲字第592號裁定，提起抗告，經臺灣高等法院
於97年5月21日以97年度交抗字第518號裁定發回更審，本院裁定
如下：
    主  文
原處分撤銷。
甲○○不罰。
    理  由
一、異議意旨略以：伊未於民國九十三年四月四日下午四時二十
    五分許，駕駛車牌號碼ＡＺ－二二六二號自用小客車，行經
    彰化縣員林鎮○○路與三民路口時，更未有駕駛汽車未繫安
    全帶之違規行為。且本案違規行為業經本院於九十七年一月
    二十九日裁定撤銷原處分，原處分機關又另為同一內容之行
    政處分，致擾民生計，損害人民權益等云云。
二、本件受處分人於九十三年四月四日下午四時二十五分許，駕
    駛車牌號碼ＡＺ－二二六二號自用小客車行經彰化縣員林鎮
    ○○路與三民路口時，因駕駛汽車未繫安全帶（下稱本案違
    規行為），經彰化縣警察局員林分局第六組（下稱原舉發單
    位）之執勤警員康世宗（下逕稱其名）發現並予攔停，以受
    處分人有駕駛汽車未繫安全帶之行為，違反道路交通管理處
    罰條例違反道路交通管理處罰條例第三十一條第一項規定而
    掣單舉發，同時將舉發通知單交由受處分人簽收，惟受處分
    人拒絕簽收，康世宗遂將受處分人拒絕簽章事由記明在該舉
    發通知單上，並依法告知應到案日時處所，而視送達該通知
    單。嗣由臺北市交通事件裁決所（下稱原處分機關）於九十
    四年四月十二日以北市裁三字第裁二二－Ｉ0000000
    0號裁決書（下稱第一份裁決書），依道路交通管理處罰條
    例第三十一條第一項及違反道路交通管理事件統一裁罰基準
    表規定，裁處受處分人罰鍰新臺幣（下同）一千五百元，此
    裁決書已於九十四年四月間送達受處分人。然因受處分人向
    原處分機關提出「九十四年四月二十二日交通事件聲明異議
    」狀而聲明異議時，曾記載「聲請裁定先行停止執行裁罰」
    ，並又於九十四年四月二十七日向原處分機關提出「聲請停
    止執行書」，並記載「本人已請貴所轉送向臺北市地方法院
    （應為臺灣臺北地方法院之誤）聲明異議在案（如附）」，
    原處分機關不察，誤認已將第一份裁決書之聲明異議事宜轉
    送法院審理，故未將受處分人之九十四年四月二十二日「交
    通事件聲明異議」狀併相關資料送交法院憑辦。之後，原處
    分機關於九十六年間，又誤以為第一份裁決書之送達回執聯
    未擲回原處分機關，送達情形未明，案件尚未結案，是贅於
    九十六年八月二十三日，就同一的本案違規行為另製發北市
    裁四字第裁二二－Ｉ00000000號裁決書（下稱第二
    份裁決書），而為裁處受處分人罰鍰一千五百元之重複裁罰
    。受處分人則對第二份裁決書處分聲明異議，經本院以違反
    一事不二罰原則，以九十六年度交聲字第一○八三號裁定撤
    銷該處分確定。原處分機關本應就第一份裁決書續為處理，
    然竟誤為廢止第一份裁決書（此行政行為因違反行政程序法
    規定，故該廢止不生效力，詳後述），而再度製作九十七年
    二月十四日北市裁四字第裁二二－Ｉ00000000號裁
    決書（下稱第三份裁決書），就同一個本案違規行為再次為
    裁處受處分人罰鍰一千五百元之重複裁罰。受處分人不服，
    於法定期間內就第三份裁決書具狀聲明異議。
三、按行政程序法第一百二十二條規定：「非授予利益之合法行
    政處分，得由原處分機關依職權為全部或一部之廢止。但廢
    止後仍應為同一內容之處分或依法不得廢止者，不在此限。
    」，本件受處分人的本案違規行為，業經原處分機關製作第
    一份裁決書，而對受處分人裁罰，且此一書面行政處分，已
    於九十四年四月間合法送達受處分人，此為受處分人所不否
    認，並對該裁決於法定期間內依法具狀聲明異議在案，此有
    「九十四年四月二十二日交通事件聲明異議」狀、九十四年
    四月二十七日「聲請停止執行書」在卷可稽（本院九十六年
    度交聲字第一○八三號卷第一六至一九頁參照），原處分機
    關本應將此聲明異議狀併相關資料依法送交法院處理，然竟
    因故未能依法處理，且又在非授予利益之第一份裁決書行政
    處分對外合法生效之情形下，任意予以廢止，而為同一內容
    之第三份裁決書行政處分，依前述說明，原處分機關對第一
    份裁決書之廢止不生效力，第一份裁決書所列之裁罰效力仍
    然存在。而原處分機關在第一份裁決書的行政處分效力仍存
    在之情形下，又製作第三份裁決書，就本案違規行為重複為
    第二次處罰，是此第三份裁決書之裁罰，即已違反一事不兩
    罰規定。應由本院將第三份裁決書之裁罰予以撤銷，就此裁
    決書之裁罰內容諭知不罰。原處分機關則應就受處分人對第
    一份裁決書提出之聲明異議，依法律規定之程序，續為處理
    （將受處分人之聲明異議狀併本案相關資料，一併檢具後轉
    送法院，由法院另行分案，就第一份裁決書有無理由為實體
    調查），方為正辦。
四、另查，第一份裁決書已於九十四年四月間依法送達受處分人
    而對外發生效力，受處分人亦已於法定期間內，對之具狀聲
    明異議已如前述，是並無行政罰之裁處時效消滅之問題，附
    此敘明。
據上論斷，應依道路交通案件處理辦法第二十條前段，裁定如主
文。
中    華    民    國    97    年    8    月    7      日
                              交通法庭法  官  姚念慈
以上正本證明與原本無異
如不服本裁定應於送達後5日內向本院提出抗告狀
                                      書記官  劉芸珊
中    華    民    國    97    年    8    月    7      日


司法院資訊處製作；財團法人民間司法改革基金會備份。
